【裁判字號】    89,上訴,1288
【裁判日期】    890907
【裁判案由】    違反毒品危害防制條例
【裁判全文】
臺灣高等法院高雄分院刑事判決    八十九年度上訴字第一二八八號
    上  訴  人
    即  被  告  丙○○
    選任辯護人  陳景裕律師
                王伊忱
                李家鳳
    上  訴  人
    即  被  告  甲○○
    指定辯護人  本院公設辯護人
右上訴人因違反毒品危害防制條例案件，不服臺灣屏東地方法院八十九年度訴字第一
一六號中華民國八十九年九月七日第一審判決（起訴案號：臺灣屏東地方法院檢察署
八十九年度偵字第一二一五、一二一六、一二一七號），提起上訴，本院判決如左：
      主      文
原判決關於甲○○、丙○○部分，均撤銷。
甲○○連續販賣第一級毒品，處無期徒刑，褫奪公權終身。扣案海洛因參包（合計淨
重壹佰點零伍公克，純度百分之柒肆點捌參，純質淨重柒肆點捌柒公克）、安非他命
陸包（驗後毛重貳佰拾玖點肆貳公克），均沒收銷燬，電子秤壹個、分裝袋拾參個，
均沒收。
丙○○幫助販賣第一級毒品未遂，累犯，處有期徒刑肆年。前項扣案海洛因參包（合
計淨重壹佰點零伍公克，純度百分之柒肆點捌參，純質淨重柒肆點捌柒公克）沒收併
銷燬。
     事  實
甲○○於民國七十五年間，曾因贓物罪，經台灣屏東地方法院判處有期徒刑三月確定
執行完畢，又於八十一年間，因違反麻醉藥品管理條例等罪，經同法院判處有期徒刑
八年八月確定，預定於九十年四月廿八日執行完畢，於八十五年二月十七日提前假釋
出獄出監，現假釋並保護管束中，仍不知悔改，復基於販賣第一級毒品海洛因、第二
級毒品安非他命以營利之意圖，於八十九年一月二十日，在高雄市○○路處，向一綽
號「無牙」之姓名年籍不詳男子，販入海洛英及安非他命各五兩，除部分留供自己施
用外，餘則伺機出售。丙○○於八十三年間，曾因竊盜罪，經臺灣高雄地方法院判處
有期徒刑十月確定，於八十五年十二月二十四日執行完畢，仍不知悛悔。緣楊乾生（
即原判決所載證人Ａ１）因知悉若聯繫丙○○，可獲購買安非他命之供應來源，其又
與警員熟識，乃與警員商議，利用楊乾生聯繫丙○○，佯告以欲購買安非他命為誘餌
，而得逮獲真正毒販以建功，乃由楊乾生於八十九年二月十五日以電話聯繫丙○○，
表明欲以新台幣（下同）三十三萬元購買安非他命，丙○○接獲訊息，果立即以其所
有之0000000000號行動電話，撥打甲○○所有之0000000000號
行動電話，告知友人欲購買安非他命意思，甲○○接獲上開轉知，因手中安非他命存
貨價值不足三十三萬元，而明白拒絕出售安非他命，唯告知其存貨有足量海洛因，請
丙○○轉告友人，若欲購買海洛因毒品，伊可供應。丙○○接獲甲○○上開告知意旨
，即本於幫助甲○○販賣海洛因之犯意，乃又撥打楊乾生所有之000000000
0號行動電話如實轉知，楊乾生乃與警方人員聯繫，又獲誘引授意，乃向丙○○表明
若有海洛因亦欲購買之意，丙○○接獲楊乾生之願購買海洛因訊息，即行轉知甲○○
，嗣即由丙○○居間，代買賣雙方之甲○○、楊乾生，從中聯繫交易之毒品種類、數
量及價錢等訊息之交換事宜，電話中甲○○承原販賣第一級毒品海洛因之概括犯意，
同意以新臺幣（下同）三十四萬元之價格出售海洛因三台兩，但因丙○○所接獲楊乾
生所欲出價購買金額低於該價額，乃約定由楊乾生與甲○○親自會面交貨時再就最後
金額敲定，隨即再經一番反覆聯繫，乃約定當同月十六日下午五時許，在屏東縣高樹
鄉之火葬場處進行交貨事宜，嗣丙○○事前即與楊乾生、羅平彩及喬裝買客之某警員
先在高美大橋處會合，並同車前往進行接貨，甲○○亦單獨驅車前往欲進行交貨收款
，因見該處人車往來頻繁，感覺不妥，乃未出面，而再經由丙○○與甲○○電話確認
後，更改至同鄉○○路○○村○○○道路上交易。當日下午六時許，丙○○偕同友人
羅平才（彩）及喬裝買主之員警至上址後，甲○○旋亦攜同不知情之王玲英（原審法
院判處無罪確定）駕車抵達，丙○○見狀即上前與甲○○接洽，甲○○當場透過丙○
○，將海洛因交至楊乾生手中以供試貨，並告以其車上有秤可供秤量，斯時，事前即
在場埋伏之警方人員趕至，乃當場查獲，並扣得海洛因三包（合計淨重一○○‧○五
公克，包裝重三．一五公克，純度百分之七四．八三，純質淨重七四．八七公克）及
安非他命六包（驗前毛重二一九‧四七公克，驗後毛重二一九‧四二公克）及甲○○
所有供販賣毒品所用之電子秤一個及分裝袋十三個（另於同行之王玲英胸罩內查獲海
洛英毛重三公克、安非他命含毛重一‧九公克及吸食安非他命工具玻璃燈泡一個，另
再循線至甲○○與王玲英合租之屏東縣鹽埔鄉○○路八號三樓處查扣吸管玻璃球之吸
食器一組。甲○○、丙○○施用毒品部分，均由檢察官另行偵辦中；王玲英施用毒品
部分，業經原審法院判處有期徒刑一年六月確定）。案經臺南市警察局第六分局報請
臺灣屏東地方法院檢察署檢察官偵查起訴。
     理  由
一、被告甲○○於前揭時、地，販入扣案之安非他命、海洛因，目的除供己施用外，
    並意在伺機出售牟利，為警查獲當日，正在進行海洛因毒品交易等情，迭據被告
    甲○○於警偵訊及審理中坦認不諱，此外，本件復有海洛因三包（合計淨重一○
    ○‧○五公克，包裝重三．一五公克，純度百分之七四．八三，純質淨重七四．
    八七公克）、安非他命六包（驗前毛重二一九‧四七公克，驗後毛重二一九‧四
    二公克）及電子秤一個、分裝袋十三個扣案足憑，而上開粉末、晶體，分別經法
    務部調查局及高雄醫學院藥物毒物室鑑驗結果，確分屬海洛因、甲基安非他命無
    訛，有該部八十九年三月十日八九陸(一)00000000號鑑定通知書及該院編
    號Ｈ0000000號檢驗報告單各一紙附卷可按。參以被告甲○○就販入意圖
    所供：「買多量毒品，係因買多些比較便宜，有些自己吃，當然也有想要賣，我
    也想要賺錢。」等語（見原審卷第一五五、一五六頁），已與一般販毒盤商常一
    次購入多量後分裝俟機出售之情無異，而本件為警查獲過程，係由證人楊乾生，
    透過另被告丙○○，轉達被告甲○○，表明欲購買海洛因，而證人楊乾生本無購
    買受海洛因毒品之真意，純意在協助警察辦案，以利引誘出平素從事販毒之甲○
    ○，供警方人贓俱獲之情，固據證人楊乾生及警員乙源財本院證述甚詳，顯見本
    件次查獲時之海洛因交易，形式上已因議妥價金並進行海洛因毒品交付，但因警
    察埋伏在側，伺機逮捕，事實上不能真正完成買賣毒品之行為，然上開扣案安非
    他命六包部分，本與本次警方誘引交易無關，而扣案海洛因部分，被告甲○○案
    發時取出供與警方線民楊乾生交易之海洛因數量，亦僅係其案發前販入之多量海
    洛因之其中一部分，其餘大部分海洛因則係警方另在被告甲○○案發當日所使用
    交通工具之自小客車上所另扣獲，且依被告甲○○警偵訊中所供承販入之時間早
    在八十九年一月間，距本件販賣予楊乾生之時間已相隔近月，足見被告甲○○販
    入本件上開多量海洛因、安非他命，非因於本件警方之誘引，甫萌販賣意圖而販
    入，其事發之前即心存多量販入海洛因、安非他命，供來日伺機出售牟利意圖甚
    明，本件警方誘引交易海洛因，純係被告意圖販賣而販入行為成立後，一本甲○
    ○販賣牟利之概括犯意而再為販賣行為，僅因此次販賣行為，因交易未完成而僅
    及未遂耳，仍無損於案發前已然成立之販賣刑責。至被告甲○○就上開販賣毒品
    事實既已供承「有想要賣，想要賺錢」等語，其販賣二種毒品之目的有營利意圖
    無訛。至本件案發時，被告甲○○與楊乾生進行海洛因交易之際，固據證人楊乾
    生、乙財源證稱甲○○交付楊乾生海洛因之前，手中原持有三包海洛因，嗣因埋
    伏警方出面，急忙間，甲○○將「三包海洛因」往旁邊大水溝丟棄，僅其中一包
    卡在雜草中扣案，其餘二包被水沖走，似認本件被告甲○○案發時實際持有之海
    洛因數量多於上開實際扣案之數量，然該所謂被水沖走之海洛因二包既未扣案，
    其具體數量及性屬何物，無從據以鑑定以供憑認，爰不併予認定之，以符罪疑惟
    輕之證據法則，附此敘明。
二、另本件被告甲○○與證人楊乾生實際進行安非他命毒品買賣事宜，固係楊乾生因
    於警方授意而透過被告丙○○，轉知被告甲○○，詢問有無毒品，表明欲介紹友
    人與甲○○認識之事實，惟丙○○矢口否認販賣或幫助販賣毒品犯行，辯稱：伊
    未曾主動詢問楊乾生是否要購買毒品，亦未打電話予楊乾生，是楊乾生打電話給
    伊，叫伊介紹吸安非他命的朋友給他認識，此次交易，伊未經手毒品，純介紹買
    主楊乾生與甲○○認識，本件係警方利用證人楊乾生與羅平才（彩）對伊之怨隙
    ，陷害伊犯罪，伊是無辜的；伊亦未出資與甲○○合購毒品，因甲○○誤以為係
    伊害其遭警方查獲，是以懷恨誣陷伊云云。惟查：
(一)、被告丙○○就其涉案情節，於偵查中已供承：楊乾生電請伊詢問安非他命來源後
    ，伊即打電話詢問甲○○，有無安非他命，甲○○答無安非他命出售，但表明有
    另海洛因可出售，並請伊轉告伊朋友（即楊乾生）詢問需要海洛因否，伊即回頭
    轉問楊乾生，獲楊乾生答以「可以」，即介紹楊乾生與甲○○認識等意旨（八九
    偵一二一五號卷十四頁），嗣於原審中又供承：「案發當天，在現場，是因伊介
    紹朋友向甲○○買毒品」（原審卷十六頁）、「：：我打電話給甲○○，問他有
    沒有安非他命，甲○○對我說只有海洛因並沒有安非他命，我也有問我的朋友是
    不是要買，我的那位朋友說要買，我才介紹他們認識：：」（原審卷一五五頁）
    等語，迄本院即一致直承伊受楊乾生之託，轉介甲○○販賣海洛因予楊乾生等情
    不諱，核與被告甲○○所供承丙○○如何以電話與其聯繫購買安非他命，後來改
    交易海洛因之情節相符，足見本件甲○○與楊乾生間海洛因之交易起初固因於楊
    乾生協助警方以誘引方式表達欲購買安非他命毒品，但該要約已因甲○○拒絕而
    終了（換言之，安非他命之交易僅及口頭上詢問，即因甲○○明白拒絕，自始未
    有著手），反之就系爭海洛因毒品之交易，係起於被告甲○○利用機會對丙○○
    進行反詢問，嗣變成丙○○主動受甲○○之託，反詢問買方之楊乾生「若海洛因
    ，需要否？」，經獲楊乾生以一貫協助警方逮獲毒販之犯意而被動應允，方有此
    後之一再由丙○○與甲○○二人間迭為電話聯繫、談判價格、約妥見面、變動見
    面地點、見面後交付試吃之連串互動，其間迭由丙○○親自為之，客觀上顯逾單
    純介紹甲○○與楊乾生認識之所必要之情節，而係具體介入替賣方「送貨、交貨
    、收款」等販賣構成要件行為以外之其餘重要幫助行為（含括傳話交易標的意願
    、傳達雙方要約承諾價格之意思、聯繫雙方洽妥交貨地點）無訛，是被告丙○○
    一度迭為辯陳：「僅介紹認識」、「與楊乾生共同欲向甲○○購買毒品」等情，
    均屬飾卸之詞，毫無可採。至證人楊乾生於本院就購買海洛因之過程稱：「警員
    叫我再問丙○○，是否有海洛因出售，丙○○說他還要問看看」（本院卷一二四
    頁），依其意旨似認購買海洛因一節，係楊乾生獲知安非他命購買無著後，再獲
    警方授意，主動透過丙○○再詢問，而與上開被告丙○○所供「甲○○對我說只
    有海洛因並沒有安非他命，我也有問我的朋友是不是要買」意旨，就何人主動詢
    問購買海洛因一節似有所出入，然被告丙○○所供獲告知「無安非他命，有海洛
    因，是否亦要」之對話，係丙○○與甲○○間之互動，非楊乾生所得知悉，而被
    告丙○○確認該訊息後，有所轉告楊乾生，乃屬必然之常情，否則楊乾生豈會知
    情原所稱購買安非他命企圖已失敗，而再向原授意之警方請示？是警員叫楊乾生
    再問丙○○是否有海洛因出售，應與被告丙○○上開所自陳伊有轉告有海洛因出
    售之情相關，而被告丙○○於面對楊乾生之再詢問，縱答以：「還要問看看」一
    語，應係接獲楊乾生肯定答覆後，再轉知甲○○訊息之意，其間說詞應無矛盾之
    情，況被告丙○○本件所涉入情節，非單純僅係介紹買賣雙方認識，對於毒品交
  易之細節毫無涉入，已詳論如前，是購買海各因係何人主動提起，與本件認定被
    告丙○○主觀上有幫助甲○○，以利銷售海洛因一節尚無影響，自難據此即可認
    定被告本件純僅係單純幫助楊乾生（購買）施用，而為有利被告丙○○之認定依
    據。此外被告丙○○本件所涉情節，其以0000000000號行動電話，於
    八十九年二月十五、十六日，分別數次撥打被告甲○○所有之00000000
    00號行動電話、證人楊乾生所有之0000000000號行動電話，有通聯
    紀錄在卷可稽。足見被告丙○○本件涉入犯行，係迭為雙方居間聯繫，其就毒品
    之交易非逕以賣方立場，自行做主與楊乾生達成買賣合意。綜上所述，被告丙○
    ○就販賣海洛因一節，受甲○○之告知後，主動居間聯繫證人楊乾生，其後即基
    於媒介立場，迭為兩邊洽談相關海洛因毒品買賣之數量、價格、交易時間、地點
    等細節由其負責轉知，嗣並親自出面協助楊乾生一方受交付毒品等事實，均堪認
    定。
(二)、至共同被告甲○○固一度供證：「：：我下車將約定三台兩（海洛因）交給丙○
    ○，當丙○○接手後，正好有另一輛小客車急駛而來，丙○○即隨手棄置路旁水
    溝內」等語，並據證人即警員謝天祥原審所結稱：「我就看到（甲○○）手上有
    拿毒品，將毒品拿給丙○○，丙○○手後將毒品交給證人（Ａ１）；被告王玲英
    於偵訊時供稱：「（現場妳看見甲○○把毒品交給誰？）我看到甲○○把毒品交
    給丙○○，然後警察就出現：：。」等情，似於「交貨」過程中有由被告丙○○
    經手之情，然本件交貨過程，「楊乾生與丙○○聯絡時，要求要見到貨才願給錢
    ，丙○○說好，當天即由一位警員陪同楊乾生、羅平彩，先在高美大橋與丙○○
    會面，然後伊等四人一起同車到火葬場，未見及甲○○，等了約一小時，丙○○
    再打電話聯繫甲○○，甲○○大概有點起疑，要求改變交易地點，乃改在大埔村
    防坡堤旁產業道路，我們到達時甲○○自己開車過來，丙○○叫我直接與甲○○
    交涉，我說要先試貨，甲○○就直接把手中三包海洛因其中一包交給我，叫我用
    香煙試試看，當時丙○○在旁邊，但他並未試用：：旦甲○○交給丙○○，由丙
    ○○交給我：：是否甲○○直接交給伊或丙○○交給伊，伊不敢肯定，當時現場
    很亂」等語（本院卷一二五、一二七頁），已然與前述其餘證詞已稍有出入，但
    依楊乾生之證陳可確定者，其間過程係由甲○○親自帶所欲交易之海洛因毒品
    到達約定之交貨地點，而當時丙○○係與警方線民之楊乾生、羅平彩及冒充買方
    之警員等人事前即先行會面並同行，可謂係立於協助受貨人一方進行試貨、受貨
    ，而非與甲○○以交貨人立場共同出現、共同完成買賣標的物之交貨，縱甲○○
    本人交付過程中，因其與買方人馬一同在場而有所轉接交手，亦與立於賣者一方
    進行送貨過程之交貨情節有異，仍難據此即認被告丙○○有從事為甲○○交貨之
    販賣構成要件行為之一部分。
(三)、至整個接洽交易過程中，被告廖福詳之主觀犯意如何？綜觀全卷並未有任何證據
    足認被告丙○○若交易成功，可自被告甲○○處，由所販賣之海洛因價格中獲得
    相當對價，且丙○○介入引介海洛因販賣，起於楊乾生之先主動請求被告代為探
    詢「安非他命」貨源，方因聯繫過程中，再因甲○○之反問，而方被動向楊乾生
    反探詢，自始非由被告丙○○以販賣海洛因意圖，主動以賣方立場對外兜售，而
    被告丙○○居間聯繫過程中，處處見被告迭為兩邊傳話、請示，甚而原先所代傳
    「欲購買安非他命」之意思，被告甲○○竟因「（丙○○說要買一公斤安非他命
    ）本來沒有那麼多貨，所以就沒有要賣他安非他命」（本院卷一一０頁），足見
    甲○○當時手中仍有部分之安非他命存貨，丙○○亦非有權作主就存貨部分逕為
    決定出售，嗣後於交貨過程中，有關交易地點有所變動，猶需由丙○○向甲○○
    求證待其指示變更後會面地點，且依證人楊乾生所證陳「本件交易，曾經說要給
    他五千元，但後來他說錢有沒有拿沒有關係，只要給他一點毒品，他都說毒品是
    甲○○的」（原審卷一六五─一頁），其欲提出酬勞者反係買方而非賣方，且被
    告丙○○與楊乾生交易過程中，丙○○迄未顯示令買方感覺有任何以貨主自居之
    心態（故綜觀全卷，楊乾生之證詞僅只從中仲介意旨，未見有任何丙○○以貨主
    立場對伊販賣之語意）；另有關本件被告甲○○與楊乾生間就海洛因毒品交易之
    價格究竟如何一節，本院訊據被告甲○○供證：「當時丙○○說要買的數量是三
    兩，我預計要賣他三十四萬元，他跟我殺價三十二萬元，後來我跟他說電話中不
    能講太久，要當面談」（本院卷一０七頁），丙○○當庭稱：「我朋友叫我問甲
    ○○海洛因如何賣，所以我就問甲○○海洛因怎麼賣，他說一兩要十二萬元，三
    兩要三十六萬元，我出價三十二萬元，後來折衷以後，甲○○說三十四萬元，後
    來甲○○就說見了面再說」（本院卷一０九頁），甲○○聽聞丙○○上開說後，
    復當庭補充：「他後來打電話來說要買海洛因，我跟他說一兩十二萬元，三兩三
    十六萬元，他嫌太貴，我價說三十四萬元，他還是嫌貴，所以我就跟他說見了面
    再談」，足見被告二人間談及海洛因三兩之售價，丙○○一方堅持三十二萬元，
    甲○○一方則嗣降價至三十四萬元，雙方猶未達成合意，乃同意價格因素保留至
    見面後再談甚明，而被告丙○○之所以無法接受已經降價三十四萬元之理由，證
    諸買主楊乾生於本院亦證陳「丙○○降價為三十四萬元，但是我嫌太貴，我說我
    只有三十三萬元，他就說見面後再說」等語，已足見被告丙○○轉達海洛因賣價
    之過程中確有如實轉達，供楊乾生與甲○○自行各自斟酌決定，其最後結果亦僅
    留待買賣雙方親自見面後再決定，足見被告丙○○媒介其間，亦無從中賺取差價
    之情。足見被告丙○○本件所涉犯行，顯僅止於幫助甲○○販賣海洛因之意思而
    非出於為自己販賣營利之意思無訛。
(四)、另甲○○固於警、偵訊中一度供證警方所查獲之海洛因、安非他命係伊與丙○○
    共有，係伊等二人各出資二十萬元，由伊向「無牙」購買等語，然甲○○嗣於審
    理中已翻異前詞，稱：「因為我以為是他報警抓我的，所以我要報復，現在我看
    他也被關，如果是他報警抓我，就不會進來關，所以我現在是說實話」等語（原
    審一五七頁），參酌本件被告二人固同時為警查獲，但嗣後移送地方法院檢察署
    ，被告甲○○先於八十九年二月十七日下午十時由檢察官訊問諭令留置並聲請撤
    銷停止戒治，被告丙○○則係同下午十時三十分由檢察官訊問後聲請羈押，是被
    告甲○○偵查初訊時再供承與廖福詳合資購買毒品一節時，被告丙○○尚未經檢
    察官諭令收押，是甲○○嗣於原審中即翻異「合資」之供詞，並為上開解釋說詞
    ，尚無矛盾，是甲○○上開所為不利被告丙○○之供證已有瑕疵；又據證人即本
    件查獲之員警洪慶森、謝天祥分別於原審證稱：「載送拘留所過程中，甲○○表
    現得很不高興，認為是丙○○出賣他，我們有刻意將他們隔開。」、「從臺南押
    送到屏東地檢署過程中，甲○○有對丙○○罵他，也有想要對丙○○施暴，有被
    我們制止」等語；被告丙○○獲案初時，於八十九年二月十七日執行羈押入臺灣
    屏東看守所時，自述：「在十七日晚上從臺南送至屏東路上，在車上被甲○○打
    到頭部和手部，目前頭部很痛、暈」、「頭及右手有瘀青」等情，有該所收容人
    健康檢查表暨內外傷記錄表影本各一紙可佐，足見被告甲○○於獲案初時，對被
    告丙○○確有氣忿難耐進而施暴之情事；再者，經原審囑請法務部調查局之專業
    測謊鑑定人，對被告甲○○、丙○○施以控制問題法及混合問題法之鑑測結果認
    ：被告甲○○稱「扣案毒品係渠獨資購買，丙○○並沒有出資」，無情緒波動反
    應，應未說謊；被告丙○○稱「渠沒有與甲○○合資購買扣案毒品」，無情緒波
    動反應，應未說謊，有該局八十九年七月十日﹙八九﹚陸﹙三﹚字第八九○四七
    一一二號鑑定通知書一紙可稽，被告甲○○、丙○○於審理中，就有無合資？甲
    ○○何以警偵訊中咬稱有合資原因所為供述，並無歧異；再參以上開所論述諸多
    被告丙○○仲介本件系爭毒品交易過程中所顯示，非本於為自己販賣牟利犯意而
    為之之情，應認甲○○就「合資購買毒品」一節嗣後所翻異之詞應屬可信，被告
    丙○○並無與甲○○合資販入扣案之海洛因及安非他命無訛。
(五)、至有關甲○○販賣安非他命行為，成立於甲○○月前販入之初，本件案發時，並
    未有實際安非他命毒品之交易著手犯行，更無證據足認被告丙○○與甲○○共同
    販賣（或意圖販賣而販入）安非他命或丙○○有何幫助甲○○販賣安非他命行為
    ，此部分犯行，被告丙○○自屬犯罪不能證明。另本件被告丙○○幫助系爭海洛
    因毒品之交易過程有關於廖福詳主動詢問「有海洛因，要否？」，且案發時交貨
    現場，由丙○○從中自甲○○之手轉手買方試貨，非構成「交貨」之構成要件行
    為均已詳為論述如前，被告丙○○請求與證人楊乾生對質，欲證明證人楊乾生挾
    怨報復，陷其入罪，及非其主動詢問證人楊乾生是否要購買毒品，亦未經手轉交
    毒品等事實，其所請核無必要，爰不予調查，附此敘明。
(六)、此外，相關於被告丙○○犯行部分，復有海洛因三包（合計淨重一○○‧○五公
    克，包裝重三．一五公克，純度百分之七四．八三，純質淨重七四．八七公克）
    及電子秤一個、分裝袋十三個扣案足憑，而上開粉末，經法務部調查局鑑驗結果
    ，確屬海洛因無訛，有該部八十九年三月十日八九陸(一)00000000號鑑定
    通知書一紙附卷可按。綜上所述，被告丙○○本件所犯情節，主觀上僅止出於幫
    助甲○○販賣海洛因之犯罪意思，客觀上所參與行為亦與販賣海洛因毒品構成要
    件無關之幫助行為，其就甲○○販賣安非他命、海洛因之正犯犯行間，並無共同
    犯意聯絡無訛，應僅足於甲○○販賣海洛因毒品未遂之幫助犯耳。
三、按所謂「販賣」行為，並不以販入之後復行賣出為要件，祇要以營利為目的，將
    毒品購入或賣出，有一於此，其犯罪即為完成，雖購入之後未及售出即被查獲，
    仍屬犯罪既遂（最高法院六十七年台上字第二五○○號判例參照），又按海洛因
    及安非他命，分別係第一級及第二級毒品。被告甲○○意圖販賣營利，同時、地
    ，一次販入前揭海洛因及安非他命，係分別犯毒品危害防制條例第四條第一項、
    第二項之販賣第一級、第二級毒品罪。另被告甲○○嗣因丙○○之轉知，即與警
    方線民楊乾生達成買賣海洛因合意，並實際進行交貨事宜，惟因警方即時介入而
    不遂，核其所為亦犯，毒品危害防制條例第四條第一項、第五項販賣第一級毒品
    未遂罪。被告丙○○就被告甲○○販售海洛因毒品予楊乾生未遂之行為，係基於
    幫助甲○○販賣之犯意，而分擔犯罪構成要件行為以外之行為，應成立毒品危害
    防制條例第四條第一項、第五項販賣第一級毒品罪未遂罪之幫助犯，公訴人認被
    告丙○○係共同正犯即有未合，刑法總則所適用之法條應予變更；另同案被告王
    玲英並未共同販賣海洛因、安非他命（理由詳述如後），公訴人認甲○○上開犯
    行與王玲英間有犯意聯絡與行為分擔，亦有未合。本件被告丙○○幫助犯意範圍
    僅及（因於警方利用楊乾生以誘引方法）甲○○販賣海洛因予楊乾生未遂部分，
    至對甲○○於案發近月前，意圖販賣而販入海洛因及安非他命既無共同犯意聯絡
    、行為分擔關係，亦無幫助之情，已如前述，此部分尚屬犯罪不能證明，但公訴
    人認與上開論罪科刑部分有裁判上一罪關係，爰不另為無罪之諭知。被告甲○○
    因販賣而持有毒品海洛因、安非他命之低度行為，應為販賣之高度行為所吸收，
    不另論罪。被告甲○○意圖販賣而販入海洛因，嗣後尋得買主後果進行販售未遂
    所犯，係基於概括犯意，所犯罪名相同，應依連續犯規定，僅論以一販賣第一級
    毒品既遂罪。被告甲○○上開一個販入行為，同時觸犯販賣第一、二級毒品二不
    同之罪名之罪，為想像競合犯，應從較重之販賣第一級毒品既遂罪處斷。被告丙
    ○○曾因竊盜案件，經臺灣高雄地方法院判處有期徒刑十月確定，於八十五年十
    二月二十四日執行完畢，有臺灣屏東地方法院檢察署刑案資料查註紀錄表及本院
    全國前案紀錄表在卷足憑，其於五年之內再犯本件有期徒刑以上之罪，為累犯，
    惟其所犯販賣第一級毒品罪係屬法定刑為死刑或無期徒刑之罪，爰不予加重其刑
    。本件被告丙○○所犯僅係幫助犯，爰依刑法第三十條第二項減輕其刑，其所犯
    又僅止於未遂，爰依刑法第廿六條前段，再減輕其刑。被告二人犯罪事證已明，
    原審法院對其等論罪科刑固非無見。惟查：(1)本件被告甲○○販賣第一級毒品海
    洛因，僅係單獨為之，而被告丙○○僅就其部分販賣第一級毒品未遂部分幫助其
    間，原判決竟認其等就販賣第一級毒品犯行成立共同正犯，且未就丙○○犯行依
    幫助犯、未遂犯規定，分別減輕其刑，即有未合。(2)本件被告丙○○並未有販賣
    第二級毒品犯行，原判決認被告丙○○亦犯有販賣第二級毒品罪，亦有未合。被
    告甲○○上訴意旨認原判決量刑過重及被告丙○○否認上開犯罪（認僅係單純幫
    助購買），指摘原判決不當，固無理由（被告丙○○否認共同犯罪部分及販賣安
    非他命、海洛因既遂部分則有理由），但原判決既有上開瑕疵，自應由本院就被
    告甲○○及丙○○部分撤銷原判決，另為適法之判決。審酌被告甲○○、丙○○
    均素行不佳，本件甲○○販賣毒品所執有毒品數量非少，助長毒品氾濫，戕害他
    人身心，危害社會甚鉅，惟念本件毒品尚未流出，被告甲○○坦承販毒主要事實
    ，尚具悔意；被告丙○○非本件毒品之所有人，其所分擔行為僅居間幫助毒品買
    賣，並無證據足認其可從中獲有厚利，惡性顯屬較輕等一切情狀，爰分別量處如
    主文第二、三項所示之刑，被告甲○○所處係無期徒刑，自應併宣告褫奪公權終
    身。扣案之有海洛因三包（合計淨重一○○‧○五公克，包裝重三．一五公克，
    純度百分之七四．八三，純質淨重七四．八七公克）、安非他命六包（驗前毛重
    二一九‧四七公克，驗後毛重二一九‧四二公克海洛因二包驗後淨重一○○‧○
    五公克），分別係第一級、第二級毒品，應依毒品危害防制條例第十八條第一項
    前段規定沒收銷燬（鑑驗過程中所耗損之毒品，既已滅失，爰不再諭知沒收銷燬
    ）。扣案之電子秤一個及分裝袋十三個，均為被告甲○○所有，業據其供承在卷
    ，均為供犯罪所用之物，均應依刑法第三十八條第一項第二款，於甲○○判決項
    下宣告沒收。至扣案門號0000000000號、0000000000號行
    動電話（含其上門號晶片）固為被告丙○○、甲○○所有，並曾供本件犯罪所用
    ，但依其性質屬一般日常生活用品，並非供本件犯罪特別備用，爰不予宣告沒收
    ；另於被告王玲英身上查扣之海洛英三公克（淨重二‧七五公克，包裝重○‧三
    八公克，純度百分之八七‧五一，純質淨重二‧四一公克）、安非他命一‧九公
    克及吸食安非他命工具玻璃燈泡一個；另於被告甲○○與王玲英租賃處查扣之吸
    管玻璃球吸食器一組等物，因無法證明被告王玲英犯罪（詳後述），均非本件所
    得或所應宣告沒收。（參酌最高法院七十八年台非字第七二號判例意旨，毒品部
    分應由檢察官另依刑法第四十條但書聲請單獨宣告沒收。惟上開於被告王玲英身
    上查扣之物品，業於被告王玲英另案所涉施用毒品案件中宣告沒收銷燬。）
四、附此敘明者，本件公訴人認被告甲○○上開犯行，尚與其女友王玲英，基於意圖
    販賣營利之犯意連絡，共同販賣毒品海洛英及安非他命，認甲○○與王玲英共同
    犯有毒品危害防制條例第四條第一項、第二項之販賣毒品罪嫌云云。惟查，本件
    上開查扣之海洛因三包及安非他命六包為被告甲○○所有，業如前述，綜觀本件
    全部查獲過程，未見被告王玲英參與洽談毒品買賣之種類、數量、價格、交易時
    間、地點、毒品之交付及價金之收受等情事，原審囑請法務部調查局之專業測謊
    鑑定人，對王玲英施以控制問題法及混合問題法之鑑測結果認：被告王玲英稱「
    甲○○販售毒品所得，沒有與渠朋分」，無情緒波動反應，應未說謊，有該局前
    揭鑑定通知書一紙可佐，是查無任何事證，足資證明被告王玲英於本件毒品交易
    中，有基於謀議犯罪計劃或實施犯罪之角色分工或分受利益等事實。雖上開鑑測
    結果認被告王玲英稱「案發當天，渠不知道甲○○要與人進行毒品交易」，呈情
    緒波動反應，應係說謊，參酌其與被告甲○○之交往情形及其在車上與聞電話聯
    繫之內容等情，足認被告王玲英之辯詞無可採信。惟被告王玲英雖知被告甲○○
    販賣毒品，然其無負防止他人販毒之義務，其僅消極地不予阻止，究不能以此即
    遽行推測認定被告王玲英牽涉其內，而令其負共同販賣毒品之罪刑。且訊據被告
    甲○○始終未有若何不利被告王玲英之供詞，同案被告丙○○亦陳稱其不識被告
    王玲英，未曾與被告王玲英聯繫毒品交易等情，是依卷存證據，顯無足證明被告
    王玲英就被告甲○○之販賣毒品犯行有犯意之聯絡。次查，被告王玲英未能指明
    綽號「雄仔」之人供調查審認其毒品來源，或係出於迴護之心理，然販售毒品之
    人，向來隱諱其真實姓名、年籍等資料，被告王玲英倘果不知，亦無違常情，被
    告王玲英未指明其所持有之毒品來源，仍無以為其參與被告甲○○本件販毒犯行
    之認定。公訴意旨前揭論斷未佐以其他事證，證據稍嫌薄弱，此外，復查無其他
    積極證據足認被告王玲英就本件販毒罪行與甲○○有共同犯意聯絡及行為分擔，
    是不能證明被告王玲英犯罪，原審法院據此已為王玲英無罪之判決並確定在案，
    公訴人認甲○○上開犯行尚與王玲英間有犯意聯絡與行為分擔亦有未合。
據上論斷，應依刑事訴訟法第三百六十九條第一項前段、第三百六十四條、第二百九
十九條第一項前段、第三百條，毒品危害防制條例第四條第一項、第二項、第五項、
第十八條第一項前段，刑法第十一條、第二十八條、第三十條第二項、第廿六條前段
、第四十七條、第五十五條、第三十八條第一項第二款、第三十七條第一項，判決如
主文。
本案經檢察官林炎昇到庭執行職務。
中    華    民    國     八十九     年      十二      月     二十七   日
                              臺灣高等法院高雄分院刑事第八庭
                                  審判長法官  郭雅美
                                        法官  莊飛宗
                                        法官  洪兆隆
右正本證明與原本無異。
如不服本判決，應於判決送達後十日內向本院提出上訴狀，其未述理由者並應於提
出上訴狀後十日內向本院補提理由書（應附繕本)。
甲○○部分並依職權送上訴。
                                      書記官  葉淑華
中    華    民    國     八十九     年      十二      月     二十九   日
附錄本案論罪科刑法條全文
毒品危害防制條例第四條第一項、第二項、第五項
製造、運輸、販賣第一級毒品者，處死刑或無期徒刑；處無期徒刑者，得併科新臺幣
一千萬元以下罰金。
製造、運輸、販賣第二級毒品者，處無期徒刑或七年以上有期徒刑，得併科新臺幣七
百萬元以下罰金。
前四項之未遂犯罰之。
                                                                        Ｄ


司法院資訊處製作；財團法人民間司法改革基金會備份。
